【裁判字號】    95,易,390
【裁判日期】    950921
【裁判案由】    竊盜
【裁判全文】
臺灣臺南地方法院刑事判決               95年度易字第390號
公  訴  人  臺灣臺南地方法院檢察署檢察官
被      告  己○○
                    （另案在臺灣臺南監獄臺南分監執行中）
            甲○○
                    （另案在臺灣臺南監獄臺南分監執行中）
指定辯護人  乙○○  本院公設辯護人
上列被告等因竊盜案件，經檢察官提起公訴（95年度偵字第2370
號），本院判決如下：
    主    文
己○○竊盜，處有期徒刑拾月。
甲○○無罪。
    事    實
一、己○○於民國九十五年一月十日十五時五分許，在臺南縣後
    壁鄉○○村○○路二一巷十弄二號前，見戊○○所有停放於
    該處之車牌號碼9760－LY號自用小客車（引擎號碼：4G63R0
    9611 A）之鑰匙未拔下，乃基於意圖為自己不法所有之犯意
    ，趁機徒手以該鑰匙啟動上開汽車後，將上開汽車駛離，竊
    取得手後，並即將懸掛於上開汽車之二面車牌拆下丟棄，改
    懸掛自不詳處所取得已註銷之車牌號碼J8－3240號之車牌二
    面，供平常代步之用，並將該車輛停放於臺南縣永康市○○
    街市立停車場後面。嗣於九十五年一月十九日二十二時許，
    己○○至該停車場欲將停放於該處之上開汽車駛離時，為警
    當場查獲，而查悉上情。
二、案經臺南縣警察局永康分局報告臺灣臺南地方法院檢察署檢
    察官偵查起訴。
    理    由
壹、被告己○○部分（有罪）：
一、訊據被告己○○於本院準備程序及審理之初均坦承上開犯行
    ，嗣又翻稱：上開車輛係被告甲○○所竊，因為被告甲○○
    一直說是伊偷的，伊不知道該怎麼說，只好承認車子是伊偷
    的云云。惟查：被害人戊○○所有之上開車輛於上開時、地
    失竊之事實，業據證人即被害人戊○○證述綦詳，亦有車輛
    竊盜個別查詢報表、扣押書、贓物認領保管單各一份在卷可
    稽。又證人丙○○到庭證稱：九十五年一月十九日當天，因
    為被告己○○沒有錢付賓館的住宿費用，所以被告甲○○開
    一部三菱的車載伊過去替己○○付投宿賓館的錢，開了約三
    十至四十分鐘後到達賓館，後來己○○說他的車停在旁邊，
    要去開過來，叫被告甲○○載他到距離賓館約五十公尺處的
    臺南縣永康市○○街停車場牽車，當甲○○駕車到達停車場
    時，由己○○指路，到一個十字路口，伊下車去超商買東西
    ，伊看到己○○往那輛廂型車走去，拿出身上的鑰匙要去開
    那部贓車，不過他才剛把車門打開，警察就出現，伊就就看
    到警察圍上來把己○○、甲○○抓走了等語 (見本院九十五
    年九月七日審判筆錄)，經核上開證人丙○○之證詞，確與
    被告己○○於本院審理之初之自自相符合；另上開被害人戊○○所失竊之車輛被查獲時之停放位置，距離被告己○○所
    居住之賓館僅約五十公尺遠，而該失竊車輛之鑰匙又是由被
    告己○○所持有，且員警亦於被告己○○持該失竊車輛之鑰
    匙開啟車門時當場查獲被告己○○等情，相互參核，證人丙○○之上開證言與被告己○○一度自白犯罪之供詞確有相當
    之可信性而可採認，是被告己○○嗣後翻異供詞，顯係卸責
    之詞，不足採信。本件事證明確，被告己○○犯行，堪以認
    定。
二、核被告己○○所為，係犯刑法第三百二十條第一項之普通竊
    盜罪。爰審酌被告己○○之犯罪動機、目的、手段，被害人
    所受之損失，及被告己○○犯罪後之態度等一切情狀，量處
    如主文所示之刑，以資懲儆。
貳、被告甲○○部分（無罪）：
一、公訴意旨略以：被告甲○○與己○○二人於九十五年一月十
    日十五時五分許，在臺南縣後壁鄉○○村○○路二一巷十弄
    二號前，見戊○○所有停放於該處之車牌號碼9760－LY號自
    用小客車（引擎號碼：4G63R09611A）之鑰匙未拔下，乃共
    同基於意圖為自己不法所有之犯意聯絡，趁機徒手以該鑰匙
    啟動上開汽車後，將上開汽車駛離，竊取得手後，並即將懸
    掛於上開汽車之二面車牌拆下丟棄，改懸掛車牌號碼J8－32
    40號之車牌二面，供平常代步之用。嗣於九十五年一月十九
    日二十二時許，甲○○駕駛其所有之自用小客車搭載己○○
    ，一同前往臺南縣永康市○○街市立停車場後面，由甲○○
    留在汽車上把風，而己○○下車欲將停放於該處之上開竊得
    之汽車駛離時，為警當場查獲，並扣得上開失竊之汽車一輛
    及鑰匙一支，而查悉上情。因認被告甲○○涉有刑法第三百
    二十條第一項之竊盜罪嫌。
二、本件公訴人認被告甲○○涉有刑法第三百二十條第一項之竊
    盜罪，係以被告己○○於偵查中之供證，證人即被害人戊○○之證述及扣押書、贓物認領保管單及車輛竊盜失竊資料個
    別查詢報表各一份為其所憑之論據。訊之被告甲○○則堅決
    否認其事，辯稱：伊未偷被害人戊○○的車，伊當時只是開
    車載被告己○○到永康市○○街市立停車場去牽車，被告己○○說那是他的車，不知道為什麼己○○要指證伊偷車等語
    。
三、按被告未經審判證明有罪確定前，推定其為無罪；又犯罪事
    實應依證據認定之，無證據不得認定犯罪事實；又不能證明
    被告犯罪者，應諭知無罪之判決，刑事訴訟法第一百五十四
    條第一項、第二項同法第三百零一條分別定有明文。又按事
    實之認定，應憑證據，如未能發現相當證據，或證據不足以
    證明，自不能以推測或擬制之方法以為裁判基礎，最高法院
    四十年台上字第八十六號判例可資參照。而所謂證據，係指
    足以證明被告有犯罪行為之積極證據而言，該項證據須適於
    為被告犯罪之證明者，始得採為斷罪之資料，最高法院六十
    九年台上字第四九一三號判例可資參考。再按認定不利於被
    告之事實，須依積極證據，茍積極證據不足為不利於被告事
    實之認定時，即應為有利於被告之認定，更不必有何有利之
    證據，最高法院亦著有三十年上字第八一六號判例足資參照
    。
四、經查：
  (一)檢察官雖以證人即共同被告己○○之證詞為被告甲○○涉犯
    本件竊盜罪嫌之重要佐證，惟上開被害人戊○○所失竊之車
    輛應係被告己○○所竊取等情，業據證人丙○○到庭證述綦
    詳，且本院參核被害人失竊之車輛所查獲之地點與被告己○○所居住之賓館相距甚近，被告己○○又持有該失竊車輛之
    鑰匙，且持該鑰匙開啟該失竊車輛之時為警查獲等情，而認
    上開失竊車輛應係被告己○○所竊無訛，均詳如上述；另參
    以被告己○○與甲○○於本案偵查中即互為指證對方為竊車
    之人，且其二人於本件失竊車輛為警查獲之時均在現場，足
    證其二人為本案至為關鍵之利害關係人，自不能僅憑被告己○○單方之指證而入被告甲○○於罪，更足以佐證被告己○○於偵查中及本院初行準備程序時之供證，要屬卸責於被告
    甲○○之詞，不足採信。
  (二)檢察官雖認被告甲○○於本案查獲之時，係駕駛自己之車輛
    搭載被告己○○，一同前往臺南縣永康市○○街市立停車場
    後面，甲○○留在汽車上把風，而己○○下車欲將停放於該
    處之上開竊得之汽車駛離時，為警當場查獲，而認被告甲○○與被告己○○係共同竊盜被害人戊○○之上開車輛等情。
    惟查，被告甲○○雖駕駛自己之車輛搭載被告己○○，一同
    前往臺南縣永康市○○街市立停車場後面，由被告己○○下
    車持鑰匙開啟上開贓車之車門等情，而當時係被告己○○說
    他的車停在賓館旁邊，要去開過來，叫被告甲○○載他到距
    離賓館約五十公尺處的臺南縣永康市○○街停車場牽車，當
    甲○○駕車到達停車場時，由己○○指路，到一個十字路口
    後，被告己○○往那輛廂型車走去，拿出身上的鑰匙要去要
    去開那部贓車，因而為警查獲等情，亦據證人丙○○證述在
    卷(見本院九十五年九月七日審判筆錄)，足認被告甲○○並
    不知道被告己○○竊取被害人戊○○車輛進而停放在上開停
    車場之事；且參以上開被害人所失竊之車輛係於九十五年一
    月十日即失竊，被告己○○於停車場取車之時為九十五年一
    月十九日，被告己○○前開上開停車場係為駕駛已為其所竊
    取而於實力支配下之贓車，亦無須他人為把風之行為，是足
    認被告甲○○係單純駕車搭載被告己○○前往取車，而非在
    車上把風等情，甚屬明確。
  (三)另查被告甲○○另涉犯加重竊盜、加重強盜等罪，經檢察官
    聲請併案前來 (此部分爰退併辦，詳如後述)，被告甲○○
    就併案部分之犯行亦均坦承犯行，而加重強盜罪之本刑為七
    年以上有期徒刑，被告甲○○就刑罰甚重之加重強盜罪均自
    始至終坦承犯行，而就本案之竊盜車輛一事卻始終否認，相
    互參照之下，更足認被告甲○○所辯其未竊取本案起訴部分
    之車輛乙情，堪屬採信。
五、綜上所述，公訴人所提出被告甲○○竊盜犯嫌之證據，均不
    足以證明被告甲○○犯罪，此外，本院復查無其他證據足以
    證明被告甲○○確有公訴人所指之竊盜犯行，揆諸首揭說明
    ，既無積極證據足認被告甲○○有竊取被害人戊○○之車輛
    之竊盜犯行，不能證明被告甲○○犯罪，依法應諭知無罪之
    判決。
、退併辦部分：
一、公訴意旨另以：被告己○○、甲○○二人分別有下列之犯行
    ，與本件竊盜案件分別有裁判上一罪之關係而聲請併案審理
    （九十五年度偵字第七二二八號、九十五年度偵字第八一五
    六、九十五年度偵字第八六四六號）：
  (一)己○○與涂江南等人（另為不起訴處分）共同基於意圖為自
    己不法所有之犯意聯絡，於附表所示之犯罪時間、地點，由
    涂江南持螺絲釘、油壓剪、斜口剪等竊取臺灣電力公司裝設
    於臺南縣山區之電纜線，得手後並由涂江南以美工刀削去電
    纜線外皮，取其銅線變賣，所得利益由二人平分。因認被告
    己○○涉有刑法第三百二十一條第一項第三款之加重竊盜罪
    嫌。
  (二)甲○○與丙○○（另案偵辦）及一真實年籍均不詳之成年男
    子男子「阿忠」共同意圖為自己不法所有，由「阿忠」駕車
    搭載甲○○、丙○○至鄭坤祥位於臺南縣永康市○○路一二
    八巷十六號住處，於九十五年一月九日十時許抵達後，「阿
    忠」即先行離去，甲○○則以持Ｔ型扳手破壞鐵捲門之方式
    ，丙○○入內行竊，並竊得發票二本及鄭坤祥、陳坤成、姜
    士彬、李東頤、胡家榮所有之金融卡五張、存摺五本及房屋
    所有權狀二張等物與現金新臺幣約二十三萬元許，嗣甲○○
    再持竊得之李東頤所有之玉山銀行金融卡盜領五萬元許，所
    得贓款二人朋分花用。因認被告甲○○涉有刑法第三百二十
    一條第一項第三款之加重竊盜罪及同法第三百三十九條之二
    之利用不正方法由自動付款設備取得他人之物罪嫌。
  (三)甲○○與丙○○、方祺勝（以上二人均由檢察官另案偵辦）
    共同基於意圖為自己不法所有之犯意聯絡，於九十五年二月
    十二日夜間，先由丙○○電話聯絡「真正讚金爐、鐵桶環保
    回收場」負責人黃仟萬，佯稱欲販賣紅銅，實則擬強盜取財
    ，嗣渠等為作案時掩人耳目，於翌日凌晨某時許，由方祺勝
    駕駛車牌號碼1172─KB號自小客車搭載甲○○、丙○○至臺
    南縣永康市○○街二五一號前，由丙○○下車持老虎鉗竊取
    湯文章停放於路邊之車牌號碼6M─0410號自小客車之車牌二
    面，並將該二面車牌以雙面膠黏貼於前開自小客車之車牌上
    ，以避免查緝，得手後，方祺勝再駕車搭載甲○○、丙○○
    等人前往「真正讚金爐、鐵桶環保回收場」，於九十五年二
    月十三日時凌晨某時許，抵達上址後，先由甲○○持一有無
    殺傷力不明之改造手槍下車向黃仟萬假裝詢問紅銅價錢，然
    旋趁黃仟萬不備之際，持手銬銬住黃仟萬右手，使其無法逃
    脫，丙○○、方祺勝亦同時方別持刀及棍棒蒙面下車，共同
    壓制黃仟萬，甲○○為威嚇黃仟萬使其不敢掙脫，竟擊發該
    改造手槍，幸未傷及黃仟萬，方祺勝亦持棍棒毆打黃仟萬，
    嗣甲○○復持槍抵於黃仟萬頭部，使其心生畏怖，不敢掙扎
    （甲○○、丙○○、方祺勝等人涉嫌違反槍砲彈藥刀械管制
    條例部分均另由檢察官指揮司法警察繼續偵辦），再與方祺
    勝、丙○○共同將黃仟萬押往黃仟萬休憩用之貨車廂，由丙○○入內竊取皮包一只（內有現金四萬餘元、諾基亞手機一
    支、身份證、健保卡、玉山銀行提款卡等物），得手後，甲○○、丙○○、方祺勝等人旋即駕車離去，並再由甲○○持
    上開玉山銀行提款卡提領一千元，甲○○等三人並將所得贓
    款朋分花用。嗣經黃仟萬報警循線查獲，並在現場扣得刀子
    一支及彈匣一個（內有子彈一顆）、彈頭一顆。因認被告甲○○涉有刑法第三百二十一條第一項第三、四款之加重竊盜
    罪及同法第三百三十條第一項之加重強盜罪及同法第三百三
    十九條之二之利用不正方法由自動付款設備取得他人之物罪
    嫌。
二、經本院查：
  (一)上開公訴人所指被告己○○連續竊取臺灣電力公司裝設於臺
    南縣山區之電纜線變賣花用，犯罪時間自九十四年三月二十
    一日至九十四年十一月二十四日間，竊取之犯行達五十四件
    之多，惟此部分併案意旨所指被告己○○之竊盜犯行與本案
    論罪之竊盜被害人戊○○之車輛代步使用之犯行，無論就犯
    罪客體、手法及犯罪目的均不相同，甚至本案之犯罪時間為
    九十五年一月十日，亦與併案部分被告己○○最後一次竊盜
    電纜線之時間相差月餘，是就檢察官所併案被告己○○之竊
    盜電纜線之犯行，顯非與起訴並論罪之部分同係基於概括犯
    意所為，亦即無連續犯之裁判上一罪之關係，是本院尚不得
    就此移送併辦之部分一併審究，應予退回，而由檢察官另行
    依法處理。
  (二)被告甲○○原先被起訴竊盜被害人戊○○車輛之部分，既經
    本院為無罪之判決，是公訴人併案所指被告甲○○加重竊盜
    罪、利用不正方法由自動付款設備取得他人之物罪、加重強
    盜等罪之部分即與起訴部分無連續犯或牽連犯之裁判上一罪
    之關係可言，無從併予審理，自應退回，併此敘明。
據上論斷，應依刑事訴訟法第二百九十九條第一項前段、第三百
零一條第一項，刑法第三百二十條第一項，判決如主文。
本案經檢察官丁○○到庭執行職務。
中    華    民    國    95    年     9    月    21    日
                  刑事第二庭  審判長  法  官  蘇義洲
                                      法  官  洪士傑
                                      法  官  徐文瑞
以上正本證明與原本無異。
如不服本判決，應於判決送達後十日內向本院提出上訴狀（應附
繕本）。
                                      書記官  李佩珊
中    華    民    國    95    年     9    月    21    日
附錄法條：
中華民國刑法第320條
意圖為自己或第三人不法之所有，而竊取他人之動產者，為竊盜
罪，處 5 年以下有期徒刑、拘役或 5 百元以下罰金。
意圖為自己或第三人不法之利益，而竊佔他人之不動產者，依前
項之規定處斷。
前二項之未遂犯罰之。


司法院資訊處製作；財團法人民間司法改革基金會備份。
